臺灣桃園地方法院民事判決　　　　　　　99年度訴字第1518號
原　　　告　依叔
訴訟代理人　羅朝春
被　　　告　陳文發
　　　　　　黃嘉榮
上列當事人間請求損害賠償事件，原告就本院99年度訴字第403
號傷害致死刑事案件提起附帶民事訴訟（99年度附民字第154 號
），由本院刑事庭裁定移送前來，經原告為訴之追加，本院於民
國100 年01月26日言詞辯論終結，判決如下：
    主      文
被告應連帶給付原告新台幣玖拾萬壹仟貳佰陸拾伍元，及被告陳
文發自民國九十九年六月十五日起，及被告黃嘉榮自民國九十九
年十二月十日起，均計至清償日止，按週年利率百分之五計算之
利息。
原告其餘之訴駁回。
訴訟費用由被告連帶負擔十分之六，餘由原告負擔。
本判決原告勝訴部分，於原告以新台幣參拾萬壹仟元為被告供擔
保後，得假執行。
原告其餘假執行之聲請駁回。
    事實及理由
一、被告經合法通知，未於言詞辯論期日到場，查無民事訴訟法
    第386 條各款所列情形，爰依原告之聲請，由其一造辯論而
    為判決（按被告2 人均在監執行中，惟因被告表示不願提解
    出庭辯論之意，有被告出庭意見表2 份附於本院卷第57、62
    頁為憑，故本院僅對被告寄發言詞辯論期日之開庭通知書而
    不予提解，附此敘明）。
二、原告主張略以：
  (一)被告陳文發、黃嘉榮於民國99年01月17日下午05時30分許，
    在桃園縣大溪鎮栗子園大溪橋畔之大溪橋頭停車場河堤上，
    與訴外人羅岩中及黃世豪共同飲酒時，因被告陳文發（經查
    應係黃嘉榮）與羅岩中發生爭執便起身互推對方，羅岩中復
    從其口袋內掏出1 把柴刀，朝被告陳文發方向揮去，劃傷被
    告陳文發之左臉，黃世豪見狀旋即奪下羅岩中手中之柴刀，
    被告2 人明知頭部、胸部為人體極為脆弱之部位，且客觀上
    可預見朝羅岩中之頭部、胸部重擊多下，將造成羅岩中發生
    死亡之結果，竟因不滿羅岩中劃傷被告陳文發之左臉，即共
    同基於傷害之犯意聯絡，徒手重毆羅岩中之頭部、胸部，黃
    世豪雖在旁勸阻，但被告並未停歇，直至羅岩中因不堪被告
    聯手重擊，而癱軟在地，並受有頭部鈍挫傷（右側部頭皮廣
    泛皮下出血、右眼眶部皮下出血及眼鞏膜充血、右眉撕裂傷
    3 ×0.5 公分、鼻翼右側擦挫傷1 ×0.6 公分、右下頷部擦
    挫傷1 ×1 公分、左眼眶部皮下出血及眼鞏膜充血，經解剖
    ，可見右側頭皮廣泛皮下出血，左側頭皮下亦有出血，右側
    頭部傷勢較左側嚴重，硬腦膜下腔有積血塊不少於150 毫升
    ，腦中線往左移）、胸部擦傷（右肩鎖骨部擦挫傷2.5 ×
    0.8 公分、左胸外側壁第7 肋骨骨折合併肋間肌出血）、四
    肢擦傷（左肘後部擦挫傷1 ×0.5 公分、右膝部擦傷0.5 ×
    0.5 公分、左膝部擦傷0.5 ×0.5 公分、右腳背線形擦傷1
    處、左腳第2 腳指擦挫傷1 ×1 公分、左腳外踝部擦傷1 ×
    1 公分），被告查覺羅岩中傷勢嚴重，始罷手未再繼續毆打
    羅岩中，被告、黃世豪、羅岩中等4 人旋步行，欲前往附近
    河川地自建之工寮休息，惟途中遇員警攔檢盤查，員警見羅
    岩中、被告陳文發臉部有傷，遂詢問如何造成，羅岩中、被
    告陳文發稱係自己跌倒造成，且羅岩中逕自離去，最終因傷
    勢嚴重而倒臥在桃園縣大溪鎮橋頭觀光停車場內側靠大漢溪
    堆肥麻布袋旁空地上，嗣因顱內出血，致中樞神經休克死亡
    ，至翌（18）日上午08時10分許，為路人許和平發現後報警
    處理。被告因共犯刑法第277 條第2 項前段之傷害致死罪，
    經桃園地檢署檢察官提起公訴，並追加起訴，分別由本院刑
    事庭以99年度訴字第373 號刑事判決判處被告黃嘉榮有期徒
    刑9 年，以99年度訴字第403 號刑事判決判處被告陳文發有
    期徒刑8 年均確定在案（至被告黃嘉榮上訴臺灣高等法院99
    年度上訴字第2405號案件，業經其撤回上訴）。
  (二)被告共同毆打羅岩中致死，原告為羅岩中之母，為此依民法
    第184 條第1 項、第185 條、第192 條第1 項、第2 項、第
    194 條規定，請求被告連帶賠償原告下列損害：
  1.喪葬費：新台幣（下同）30萬元。
  2.扶養費：原告（28年03月05日生）於羅岩中死亡時（99年01
    月18日），已70歲又10個月，依台灣地區簡易生命表，尚有
    餘命14.45 年，且原告共有3 子，茲依行政院主計處公告之
    屏東縣地區平均每人每月所得與消費為15,540元，以168 個
    月計，依複式霍夫曼係數扣除中間利息，則原告可請求之扶
    養費為658,612 元（15,540元×127.00000000×1/3 ，元以
    下四捨五入）。
  3.慰撫金：原告已年高71歲，因被告之上開行為，突遭喪子之
    痛，精神痛苦萬分，故請求慰撫金150 萬元。
  4.以上合計2,458,612 元。
  (三)聲明：被告應連帶給付原告2,458,612 元，及自起訴狀繕本
    送達翌日起至清償日止，按年息5 ％計算之利息。並願供擔
    保請准宣告假執行。
三、被告未為聲明及陳述。
四、本院之判斷：
  (一)經查，被告陳文發與黃嘉榮、訴外人羅岩中及黃世豪於99年
    1 月17日下午5 時30分許，在桃園縣大溪鎮栗子園大溪橋畔
    之大溪橋頭停車場河堤上共同飲酒時，因被告黃嘉榮與羅岩
    中發生爭執，羅岩中竟從其口袋內掏出柴刀一把恣意揮舞，
    致被告陳文發左臉因而受傷流血，黃世豪見狀即奪下羅岩中
    手中之柴刀，被告陳文發、黃嘉榮遂對羅岩中心生不滿，雖
    其等主觀上均無致羅岩中於死之故意，然在客觀上其等應能
    預見頭部為人體重要部分，如多人接續以徒手毆打及腳踹等
    方式攻擊頭部，易因頭部遭受重擊而發生死亡之結果，竟仍
    基於傷害之犯意聯絡，徒手重毆羅岩中之頭部、胸部、四肢
    等部位，黃世豪雖在旁勸阻，但陳文發、黃嘉榮並未停歇，
    直至羅岩中因不堪其二人聯手重擊，而癱軟在地、滿臉是血
    ，並因此受有頭部鈍挫傷（含右側部頭皮廣泛皮下出血、右
    眼眶部皮下出血及眼鞏膜充血、右眉撕裂傷約3 ×0.5 公分
    、鼻翼右側擦挫傷約1 ×0.6 公分、右下頷部擦挫傷約1 ×
    1 公分、左眼眶部皮下出血及眼鞏膜充血，翻開頭皮，可見
    右側部頭皮廣泛皮下出血，左側頭皮下亦有出血，但傷勢較
    右側頭部輕微，打開顱腔後，硬腦膜下腔有積血塊，不少於
    150 毫升，腦中線往左移）、胸部擦傷（含右肩鎖骨部擦挫
    傷約2.5 ×0.8 公分、左胸外側壁第七肋骨骨折合併肋間肌
    出血）、四肢擦傷（含左肘後部擦挫傷約1 ×0.5 公分、右
    膝部擦傷約0.5 ×0.5 公分、左膝部擦傷約0.5 ×0.5 公分
    、右腳背線形擦傷一處、左腳第二腳指擦挫傷約1 ×1 公分
    、左腳外踝部擦傷約1 ×1 公分）等傷害後，陳文發、黃嘉
    榮查覺羅岩中傷勢嚴重，即自行停手而未再繼續毆打羅岩中
    。其後，被告陳文發、黃嘉榮、訴外人黃世豪、羅岩中等4
    人徒步返回附近河川地之自建工寮，欲為羅岩中擦藥並休息
    時，途中遇警員游朝河見陳文發、羅岩中臉部均有傷而上前
    詢問發生原因，陳文發、羅岩中即均向警員游朝河謊稱係自
    己跌倒造成等語後，羅岩中即不顧警員游朝河攔阻而逕自離
    去，最終因傷勢嚴重而倒臥在桃園縣大溪鎮觀光橋頭停車場
    最內側角落堆放肥料堆旁空地上，並因顱內出血致中樞神經
    休克死亡。至翌（18）日上午8 時10分許，為路人許和平發
    現報警後始知上情；被告陳文發、黃嘉榮之上開犯行，分別
    經檢察官以涉犯刑法第277 條第2 項前段傷害致死罪而提起
    公訴，並追加起訴，分別由本院刑事庭以99年度訴字第373
    號刑事判決判處被告黃嘉榮有期徒刑9 年，以99年度訴字第
    403 號刑事判決判處被告陳文發有期徒刑8 年均確定在案（
    至被告黃嘉榮上訴臺灣高等法院99 年 度上訴字第2405號案
    件，業經其撤回上訴）。以上事實業經本院依職權調閱前開
    兩件刑事案件全卷查核無誤，並核與原告之主張相符，足信
    為真。
  (二)按「因故意或過失，不法侵害他人之權利者，負損害賠償責
    任。故意以背於善良風俗之方法，加損害於他人者亦同。」
    、「數人共同不法侵害他人之權利者，連帶負損害賠償責任
    ﹔不能知其中孰為加害人者，亦同」、「不法侵害他人致死
    者，對於支出醫療及增加生活上需要之費用或殯葬費之人，
    亦應負損害賠償責任（第1 項）。被害人對於第三人負有法
    定扶養義務者，加害人對於該第三人亦應負損害賠償責任（
    第2 項）」、「不法侵害他人致死者，被害人之父、母、子
    、女及配偶，雖非財產上損害，亦得請求賠償相當之金額」
    ，民法第184 條第1 項、第185 條第1 項、第192 條第1 項
    、第2 項、第194 條分別定有明文。如前所述，被告2 人共
    同傷害羅岩中致死，而原告為羅岩中之母親，有戶籍謄本在
    卷可參，是被告2人依法自應對原告負相關損害賠償責任。
  (三)就原告請求被告連帶給付之損害賠償金額，究有無理由，分
    論如下：
  1.喪葬費部分：
    原告主張：其因羅岩中死亡而支出殯葬費30萬元一節，業據
    提出屏東縣里港鄉公所收據（納骨堂使用費1 萬元）、中壢
    市公所殯葬規費繳款書（4,400 元，費別為化妝室使用費、
    遺體冷藏費）、收據（6 萬元）3 張為憑（附於桃園地檢署
    犯罪被害人補償審議委員會99年度補字第21號補審卷宗內）
    ，惟查，上開支出單據之金額合計為74,400元，是原告於此
    範圍內之請求，應屬有據。至原告復稱：其另支出火化費1
    萬元、接大體16,000元等費用一節，惟迄今無法提出相關單
    據佐證，難認其確受有此部分損害，故原告逾上開單據金額
    之請求，無從准許。
  2.扶養費部分：
    (1)按直系血親相互間，互負扶養之義務；負扶養義務者有數
      人時，直系血親卑親屬為第一順序之履行扶養義務人，同
      係直系卑親屬者，以親等近者為先，負扶養義務者有數人
      ，而其親等同一時，應各依其經濟能力，分擔義務，民法
      第1114條第1 款、第1115條第1 項第1 款、第2 項、第3
      項定有明文。
    (2)原告為被害人羅岩中之母，係28年03月05日生（參附民卷
      內之戶籍謄本），於羅岩中死亡時（99年01月18日），為
      70歲又10個月，依台灣地區簡易生命表，尚有餘命14.45
      年，而原告原育有4 名子女（3 男1 女，被害人羅岩中為
      長子），其配偶則已過世，是以被害人對原告負1/4 扶養
      義務。又依目前綜合所得稅制對於年滿70歲直系尊親屬之
      每年免稅額為123,000 元，相當於每月10,250元（123,00
      0 元÷12），依原告主張其餘命以168 個月計算，則按霍
      夫曼計算法扣除中間利息後，原告得請求之扶養費，應為
      326,865 元【月別5/12% 複式霍夫曼計算法（第一個月不
      扣除中間利息），計算式：[10250*127.00000000 （此為
      應受扶養168 月之霍夫曼係數）] 除以4 （受扶養人數）
      =326865 （小數點以下四捨五入）】。至原告主張以「行
      政院主計處公告之屏東縣地區平均每人每月所得與消費15
      ,540元」為扶養費之計算標準一節，惟參酌原告及被害人
      羅岩中先前之經濟狀況（詳見本院依職權調閱其等之97、
      98年財產所得資料，附於本院卷第8 至12頁、第18至20頁
      ），本院認為前開請求金額尚屬過高，難認有據，故不予
      採用。
    (3)又原告另主張：其僅有3 子（負扶養義務）等語，惟原告
      既自陳育有3 男1 女（見本院100 年01月26日言詞辯論筆
      錄），而依前開民法第1114條第1 款、第1115條第1 項第
      1 款、第2 項、第3 項等規定，不論兒子或女兒均對母親
      負有扶養義務，故原告此部分主張難認有據，附此敘明。
  3.精神慰撫金部分：
    審酌原告為被害人羅岩中之母，因羅岩中遭傷害致死而失去
    至親，精神上自受有痛苦，復考量雙方經濟狀況等一切情狀
    （按依警方移送刑案及警訊筆錄，記載被告2 人之職業均為
    臨時工或無業，至其2 人之財產所得，則詳見本院依職權調
    閱其等之97、98年財產所得資料，附於本院卷第13至17頁、
    第41至45頁），因認原告請求之慰撫金以50萬元為適當，至
    逾此範圍之請求，則尚屬過高。
  4.據上，原告所受之損害共計901,265 元（74,400元＋326,86
    5 元＋50萬元）。
  (四)綜上所述，原告基於侵權行為等之法律關係，請求被告2 人
    連帶給付901,265 元，及自起訴狀繕本送達被告之翌日（其
    中被告陳文發為99年06月15日，另被告黃嘉榮則為99年12月
    10日）起至清償日止，按週年利率5 ％計算之法定遲延利息
    ，為有理由，應予准許。至逾此範圍之部分，尚屬無據，不
    應准許。
五、末以，原告陳明願供擔保，聲請宣告假執行，經核其勝訴部
    份，合於法律規定，爰酌定相當之擔保金額宣告之；其餘假
    執行之聲請，因該部分訴遭駁回而失所依據，應予駁回。
六、結論：原告之訴為一部有理由，一部無理由，依民事訴訟法
    第385 條第1 項前段、第79條、第85條第2 項，第390 條第
    2 項，判決如主文。
中    華    民    國    100   年    2     月    25    日
                        民事第三庭    法  官  周玉
以上正本係照原本作成。
如對本判決上訴，須於判決送達後20日內向本院提出上訴狀。如
委任律師提起上訴者，應一併繳納上訴審裁判費。
中    華    民    國   100    年    3     月    1     日
                                      書記官  楊郁馨